臺灣新北地方法院行政訴訟判決　　　　　110年度交字第488號
　　　　　　　　　　　　　　 110年11月22日辯論終結
原　　　告　黃淑貞
送達代收人　廖千緯
被　　　告　新北市政府交通事件裁決處

代　表　人　李忠台（處長）

訴訟代理人　黃慧婷　律師
上列當事人間因交通裁決事件，原告不服被告民國110 年9 月2
日新北裁催字第48-CM0000000號裁決，向本院提起行政訴訟，本
院判決如下：
    主  文
一、原告之訴駁回。
二、訴訟費用新臺幣參佰元由原告負擔。
    事實及理由
壹、程序方面：
一、本件原告經合法通知（見本院卷第137 、139 頁之本院行政
    訴訟庭送達證書），惟其未於言詞辯論期日到場，核無行政
    訴訟法第237 條之9 第1 項、第236 條、第218 條準用民事
    訴訟法第386 條各款所列情形，爰準用民事訴訟法第385 條
    第1 項前段規定，依被告聲請，由其一造辯論而為判決。
二、按「被告收受起訴狀繕本後，應於二十日內重新審查原裁決
    是否合法妥當，並分別為如下之處置：一、原告提起撤銷之
    訴，被告認原裁決違法或不當者，應自行撤銷或變更原裁決
    。但不得為更不利益之處分。四、被告重新審查後，不依原
    告之請求處置者，應附具答辯狀，並將重新審查之紀錄及其
    他必要之關係文件，一併提出於管轄之地方法院行政訴訟庭
    。」「被告依前項第一款至第三款規定為處置者，應即陳報
    管轄之地方法院行政訴訟庭；被告於第一審終局裁判生效前
    已完全依原告之請求處置者，以其陳報管轄之地方法院行政
    訴訟庭時，視為原告撤回起訴。」行政訴訟法第237 條之4
    第2 項第1 、4 款、第3 項分別定有明文。查被告本以民國
    110 年5 月31日新北裁催字第48-CM0000000號裁決裁罰原告
    ，嗣經原告不服，提起行政訴訟，本院依職權移請被告重新
    審查後，被告就上開110 年5 月31日新北裁催字第48-CM000
    000A號裁決，乃改以110 年9 月2 日新北裁催字第48-CM000
    000A號違反道路交通管理事件裁決書裁罰原告（仍裁處吊扣
    汽車牌照3 個月之處分），則依前揭規定，本院司法審查之
    對象自應為被告110 年9 月2 日新北裁催字第48-CM235015A
    號裁決書。
貳、實體方面：
一、爭訟概要：
    緣原告所有車牌號碼000-0000號自用小客車（下稱系爭汽車
    ）於109 年9 月20日21時37分，經人駕駛行經新北市三峽區
    龍埔路（往三角湧大橋方向）時，因有「非遇突發狀況，在
    行駛中驟然煞車」及「非遇突發狀況，在行駛中任意煞車（
    處車主）」之違規事實，為民眾於109 年9 月23日檢具行車
    紀錄器錄影證據資料向警察機關檢舉，經新北市政府警察局
    三峽分局查證屬實，乃於109 年10月28日填製新北市政府警
    察局新北市警交大字第CM0000000 號舉發違反道路交通管理
    事件通知單對系爭汽車之車主（即原告）予以舉發，記載應
    到案日期為109 年12月12日前，並移送被告處理。原告收受
    舉發通知單後，由訴外人廖千緯於109 年10月28日提出違規
    申訴（自承其為本件駕駛人），嗣並辦理歸責駕駛人之事宜
    ，而為被告拆製第CM235015A 號違規通知單後另行合法送達
    於原告，再由訴外人廖千緯於110 年2 月5 日提出違規申訴
    ，經被告調查認定原告有上開違規事實，乃依道路交通管理
    處罰條例第43條第4 項前段規定，以110 年9 月2 日新北裁
    催字第48-CM0000000號違反道路交通管理事件裁決書（下稱
    原處分），裁處原告吊扣汽車牌照3 個月。原告不服，遂提
    起
    本件行政訴訟。
二、原告起訴主張及聲明：
㈠、主張要旨：
⑴、原告為本次事件車輛車主，而駕駛人為廖千緯以下稱之「我
    方車輛」。我方車輛原行駛於檢舉車輛後方，由於龍埔路當
    時因施工更改路型為雙向單車道，我方車輛在檢舉車輛後方
    並注意檢舉車輛行駛時多次亮起煞車燈且前方沒有任何障礙
    物與其他車輛，但由於路型關係我方車輛只得行駛於檢舉車
    輛後方，而當檢舉車輛與我方車輛行駛至該事件路段時路型
    變更回雙向雙車道，因此我方車輛進行加速超越至檢舉車輛
    前方，然而我方車輛駕駛人隨即意識到或即將經過一迴轉路
    口並鄰近行人穿越號誌，而根據道路交通管理處罰條例第44
    條第2 項「行近未設行車管制號誌之行人穿越道，不減速慢
    行。」以及第5 項「未依標誌、標線、號誌指示減速慢行。
    」因此我方車輛駕駛人即決定進行車輛減速。
⑵、透過檢舉車輛所提供之行駛畫面左下角反光可得知當時時速
    約為56公里/ 小時，由此可推論我方車輛在超越原檢舉車輛
    時時速超越56公里/ 小時，而該路段限速為50公里/ 小時，
    當時我方加速後隨即注意到速限標示，為避免超速我方駕駛
    人決定進行車輛減速。因此該行為僅為符合條例與檢舉車輛
    所檢舉之內容「非遇突發狀況，在行駛中驟然煞車」有事實
    認定之出入。
⑶、在我方提出申訴並接收新北市政府警察局三峽分局函回復中
    所提及「本案全程原循正常行車速度駕車，然旨揭我方竟在
    無原由情況下無故變換車道至檢舉人車輛前且立即煞停」，
    由上述回復可得知員警在進行查證時，已先入為主以檢舉車
    輛之立場，並未考慮我方車輛立場即判斷我方車輛煞車行為
    屬故意行為，根據行政程序法第36條「行政機關應依職權調
    查證據，不受當事人主張之拘束，對當事人有利及不利事項
    一律注意」且依照當時路段之標線係開放車輛得以變換車道
    ，而變換車道之動作應無需任何原由，然此案承辦員警在函
    中卻將此一行為定義為故意行為，並連帶揣測且定義接下來
    我方車輛煞車動作為惡意、故意，實屬不妥。我方依上述所
    提及之道路交通管理處罰條例進行當時狀況之解釋煞車行為
    並非檢舉人所提出之「非遇突發狀況，在行駛中驟然煞車」
    ，被告所為的裁決違法。
㈡、聲明：⑴原處分撤銷。⑵訴訟費用由被告負擔。
三、被告答辯及聲明：
㈠、答辯要旨：
⑴、依採證影片所示，檢舉人之車輛全程均以正常且平穩之時速
    行駛於系爭道路中，惟當檢舉人行駛至本案發生之違規地點
    時，該址為雙車道路段，駕駛人突然自檢舉人之右後方超越
    ，並以極度靠近檢舉人車輛右前方而顯未保持安全距離之位
    置切入檢舉人所在之車道中，切入後並驟然煞車、減速，導
    致原本平穩行駛之檢舉人不得不緊急煞車從原本的每小時56
    公里之時速，驟然降至每小時0 公里( 附件一【按即採證光
    碟】「2020_0920_213417_376.MOV」00:02:36-00:02:55)；
    駕駛人於上述行為時，前方並無任何緊急狀況或阻礙駕駛之
    障礙事故，且該址為雙車道路段，右方車道並無任何車輛或
    其他障礙影響其前行，依常理原告並無超越檢舉人後立刻驟
    然煞車之必要，當時原告所為之行為，顯非單純基於超車而
    為，違規事實確實存在，已然甚明。
⑵、原告雖以「系爭地點鄰近路口及行人穿越道，應減速慢行」
    及「加速行駛後始發現系爭路段設有限速警告標牌」等語為
    辯，惟查：
①、駕駛人於驟然減速、煞車之當時，早已行駛超過原告所指之
    路口及行人穿越道，駕駛人即不能執以作為行為當時驟然煞
    車、減速之理由。
②、由採證影片之左下方可見，檢舉人之行車速度自始至終均保
    持在約每小時40至50公里之時速，駕駛人如有依道路交通安
    全規則第93條第1 項之規定保持一般道路之駕駛時速，即根
    本不會超越檢舉人；且駕駛人於駕駛車輛超越檢舉人後，縱
    令其於系爭當時突然看見限速警告標牌，亦不得違反道路交
    通安全規則第94條第2 項之規定，以於車道中驟然煞車之方
    式行駛。
③、職是之故，原告前開所執之理由要屬牽強，原告固以「駕駛
    人突然看見限速標牌」作為「有突發狀況」之理由，惟所謂
    突發狀況，並非容許駕駛人任意解釋之概念，其內涵毋寧須
    類如「前方甫發生車禍事故、前方有掉落之輪胎、倒塌之路
    樹襲來或其他相類程度事件」( 參臺灣士林地方法院108 年
    度交字第324 號判決) ，本件之情形顯與上揭緊急事件有間
    ，該駕駛人應有以正常合理方式於系爭路段駕駛之作為可能
    性，然其卻捨此不為，而選擇於車道中驟然煞車並使後方車
    輛不得不為閃避而緊急煞車，核其行為除已具備主客觀構成
    要件外，亦難謂其具備任何阻卻違法之事由。
⑶、按行政罰法第7 條第1 項規定：「違反行政法上義務之行為
    非出於故意或過失者，不予處罰。」，故不論違規行為人係
    故意或過失而違反道路交通管理處罰條例行政法上義務之行
    為，均屬可歸責之情形而應予處罰，原告之違規行為如上所
    述，已然甚明，被告以上開理由作為本件處分之依據，處分
    應無違誤。
⑷、再者，原告既為系爭車輛之登記所有人，有車籍查詢資料（
    被證10）為憑，其對上述規定應知之甚詳，並應確實遵守。
    是原告前揭所述，無非單方所執之詞，委無足取。
㈡、聲明：⑴原告之訴駁回。⑵訴訟費用由原告負擔。
四、爭點：
㈠、原告於上開時、地在行駛中驟然煞車，是否如原告所述為變
    換車道行為，非因行為人故意或過失所致？
㈡、原處分裁處原告「非遇突發狀況，在行駛中任意煞車（處車
    主）」之違規事實，是否適法有據？
五、本院的判斷：
㈠、前提事實：
    爭訟概要欄所載之事實，除上開爭點外，其餘事實業據原告
    於起訴狀所不爭執，且有民眾報案紀錄及檢舉明細、新北市
    警交大字第CM0000000 號舉發違反道路交通管理事件通知單
    及送達證書、第CM235015A 號違規資料送達證書、本件申訴
    書二件、新北市政府警察局三峽分局109 年11月30日新北警
    峽交字第1093642014號函、110 年3 月15日新北警峽交字第
    1103609688號函、新北裁催字第48-CM0000000號違反道路交
    通管理事件裁決書及送達證書、新北市政府警察局三峽分局
    110 年8 月18日新北警峽交字第1103628390號函、違規擷取
    照片附說明、110 年9 月2 日重新製開之新北裁催字第48-C
    M0000000號違反道路交通管理事件裁決書、汽車車籍查詢資
    料、採證光碟（見本院卷第69頁至第121 頁）足資佐證，自
    堪認定。
㈡、應適用之相關法令：
⑴、道路交通安全規則第2 條第1 項第1 款：
    本規則用詞，定義如下：一、汽車：指在道路上不依軌道或
    電力架線而以原動機行駛之車輛（包括機車）。
⑵、道路交通安全規則第94條第2 項前段：
    汽車除遇突發狀況必須減速外，不得任意驟然減速、煞車或
    於車道中暫停。
⑶、道路交通管理處罰條例第3 條第8 款：
    本條例用詞，定義如下：八、車輛：指非依軌道電力架設，
    而以原動機行駛之汽車（包括機車）、慢車及其他行駛於道
    路之動力車輛。
⑷、道路交通管理處罰條例第7 條之1 ：
    對於違反本條例之行為者，民眾得敘明違規事實或檢具違規
    證據資料，向公路主管或警察機關檢舉，經查證屬實者，應
    即舉發。但行為終了日起逾七日之檢舉，不予舉發。
⑸、道路交通管理處罰條例第24條第1 項第3 款：
    汽車駕駛人，有下列情形之一者，應接受道路交通安全講習
    ：三、有第四十三條規定之情形。
⑹、道路交通管理處罰條例第43條第1 項第4 款、第4 項前段、
    第5 項前段：
    汽車駕駛人，駕駛汽車有下列情形之一者，處新臺幣6,000
    元以上24,000元以下罰鍰，並當場禁止其駕駛：四、非遇突
    發狀況，在行駛途中任意驟然減速、煞車或於車道中暫停。
    汽車駕駛人有第一項第一款至第四款或前項行為者，並吊扣
    該汽車牌照三個月。汽車駕駛人違反第一項、第三項規定者
    ，應接受道路交通安全講習。
⑺、道路交通管理處罰條例第63條第1 項第3 款：
    汽車駕駛人有下列各款所列條款之一者，除依原條款處罰鍰
    外，並予記點：三、有第四十三條、第五十三條或第五十三
    條之一情形之一者，各記違規點數三點。
⑻、按「本細則依道路交通管理處罰條例第九十二條第四項規定
    訂定之。」、「處理違反道路交通管理事件之程序及統一裁
    罰基準，依本細則之規定辦理。前項統一裁罰基準，如附件
    違反道路交通管理事件統一裁罰基準表。」，違反道路交通
    管理事件統一裁罰基準及處理細則第1 條、第2 條第1 項、
    第2 項分別亦有明定，是違反道路交通管理事件統一裁罰基
    準及處理細則即係基於法律之授權所訂定，而該處理違反道
    路交通管理事件之統一裁罰基準（即「違反道路交通管理事
    件統一裁罰基準表」）已考量「違反事件」、「法條依據」
    、「法定罰鍰額度或其他處罰」、「違規車種類別或違規情
    節」、「期限內繳納或到案聽候裁決者」、「逾越應到案期
    限30日內，繳納罰鍰或到案聽候裁決者」、「逾越應到案期
    限30日以上60日以內，繳納罰鍰或到案聽候裁決者」、「逾
    越應到案期限60日以上，繳納罰鍰或逕行裁決處罰者」等因
    素，作為裁量之標準，並未違反授權之目的及裁量權之本質
    ，是其不僅直接對外發生效力，且被告亦應受其拘束而適用
    之。
㈢、本件原告起訴之意旨略以：「龍埔路當時因施工更改路型為
    雙向單車道，我方車輛在檢舉車輛後方並注意檢舉車輛行駛
    時多次亮起煞車燈且前方沒有任何障礙物與其他車輛，行駛
    至該事件路段時路型變更回雙向雙車道，因此我方車輛進行
    加速超越至檢舉車輛前方，然而我方車輛駕駛人隨即意識到
    或即將經過一迴轉路口並鄰近行人穿越號誌，根據道路交通
    管理處罰條例第44條第2 項及第5 項因此我方車輛駕駛人即
    決定進行車輛減速，且檢舉車輛當時時速約為56公里/ 小時
    ，我方車輛在超越檢舉車輛時為避免超速，我方駕駛人決定
    進行車輛減速。」等語置辯。惟查：
⑴、依上開（行車紀錄器）採證光碟，經本院當庭勘驗之結果：
    「109 年9 月20日21時37分02至05秒，系爭汽車由外側車道
    突然切入內側車道，有打方向燈，且煞車燈有閃亮，系爭汽
    車距離檢舉人車輛不到一車的距離，系爭汽車前方並無車輛
    出現，路旁亦無施工的現象。」（見本院卷第148 頁），又
    依前揭違規擷取照片暨說明所示（見本院卷第101 至113 頁
    ）檢舉人車輛行駛於內側車道封閉施工之路段，於通過封閉
    處後行駛路口而向左變換往前方內側車道行駛，嗣系爭汽車
    自右後方超越並（顯示方向燈）以明顯未保持前後安全距離
    之方式向左變換車道，再於甫通過路口即已位於交通島右側
    之際隨即煞車（與檢舉人車輛前後不到一車的距離）。準此
    上情，系爭汽車跟隨檢舉人車輛通過施工路段，檢舉人車輛
    於路口既已向左變換往前方內側車道行駛，系爭汽車自非不
    得於前方直線銜接路段並無其他行駛車輛或施工設施物下，
    持續沿外側車道直行，或待與檢舉人車輛拉開距離後再變換
    行駛至內側車道，且系爭汽車於向左變換車道至檢舉人車輛
    前方時，除其駕駛路線與行車動態已呈現與檢舉人車輛處於
    行車糾紛之高度可能外（原告自稱檢舉車輛行駛時多次亮起
    煞車燈且前方沒有任何障礙物與其他車輛），其既係甫超越
    檢舉人車輛，自已知悉其與左後側檢舉人車輛之間隔與距離
    甚近，竟於已過路口（位於交通島之右側）即已行駛通過其
    所稱迴轉路口或行人穿越號誌後，隨即煞車，造成後方檢舉
    人車輛須迅速反應緊隨其煞車並大幅度減速，始得免於追撞
    之重大交通事故；又，該路段最高速限為50公里/ 小時（見
    本院卷第107 頁），惟系爭汽車駕駛人既起意加速超越檢舉
    人車輛，而如前所述其甫超越檢舉人車輛自係明確知悉其與
    左後側檢舉人車輛之間隔與距離，於此一主觀上明確認知到
    現場兩車迫近之交通狀況下，自不得以係符合道路速限為由
    ，即罔顧後方車輛因其煞車必處於嚴重驚嚇及發生追撞交通
    事故之高度風險，亦即，系爭汽車既已採取未保持安全距離
    而變換至檢舉人車輛前方之駕駛動線，為避免後方車輛可能
    追撞而危及自己與他人之生命、身體、財產安全，僅得採取
    超速或換回外側車道行駛之方式，要難以為減速符合速限，
    作為其任意煞車之正當理由。據上，系爭汽車於已行駛通過
    路口（非處於迴轉路口或行人穿越號誌處之狀況），且前方
    並無任何行駛車輛或施工設施物，既採取超越檢舉人車輛而
    隨即變換車道之危險駕駛方式，自不得以眼見速限標誌作為
    減速危及後方車輛暨其自身安全之正當理由，從而，系爭汽
    車經駕駛確有「非遇突發狀況，在行駛途中任意驟然煞車」
    之違規事實，要可認定。是原告前揭主張，均乏依據，顯不
    可採。
⑵、本件屬依道路交通管理處罰條例之規定而逕行舉發或同時併
    處罰其他人之案件，則依道路交通管理處罰條例第85條第4
    項：「依本條例規定逕行舉發或同時併處罰其他人之案件，
    推定受逕行舉發人或該其他人有過失。」之規定，應推定受
    逕行舉發人或該其他人有過失，而原告並未主張或證明其就
    系爭汽車之駕駛人已盡監督、管理之義務而仍難避免本件違
    規事實之發生，是其具備責任條件一事，亦核屬明確。
㈣、本件判決基礎已經明確，兩造其餘的攻擊防禦方法及訴訟資
    料，經本院斟酌後，核與判決結果不生影響，無一一論述之
    必要，一併說明。
六、結論：原處分並無違誤，原告訴請撤銷為無理由，應予駁回
    。本件第一審裁判費為300 元，所以確定第一審訴訟費用額
    為300 元，由原告負擔。
七、依行政訴訟法第195 條第1 項後段、第236 條、第98條第1
    項前段、第237 條之8 第1 項、第237 條之9 第1 項，判決
    如主文。
中    華    民    國   110    年    12    月    6     日
                  行政訴訟庭  法  官  陳伯厚
一、上為正本係照原本作成。
二、如不服本判決，應於判決送達後20日內，向本院提出上訴狀
    並表明上訴理由（原判決所違背之法令及其具體內容或依訴
    訟資料可認為原判決有違背法令的具體事實），其未載明上
    訴理由者，應於提出上訴後 20 日內向本院補提理由書（上
    訴狀及上訴理由書均須按他造人數附繕本，如未按期補提上
    訴理由書，則逕予駁回上訴），並應繳納上訴裁判費新臺幣
    750 元。
                              書記官  陳柔吟
中    華    民    國   110    年    12    月    6     日